臺灣高雄地方法院刑事判決　　　　　　　94年度訴字第1501號
公　訴　人　臺灣高雄地方法院檢察署檢察官
被　　　告　乙○○
上列被告因常業詐欺等案件，經檢察官聲請以簡易判決處刑（94
年度撤緩偵字第47號），本院認不宜以簡易判決處刑，改依通常
程序審理，茲判決如下：
    主  文
乙○○幫助意圖為自己不法之所有，以詐術使人將本人之物交付
，處有期徒刑參月，如易科罰金，以參佰元折算壹日。
    事  實
一、乙○○因經濟狀況不佳，於92年6 、7 月間某日，由真實姓
    名年籍均不詳之友人處得知，出售其於金融機構所申設帳戶
    之存摺、提款卡、密碼予真實姓名年籍均不詳自稱「鄭耀宗
    」之成年男子所屬之詐騙集團可換取現金花用，而依其社會
    經驗，應有相當之智識程度可預見提供帳戶之存摺、提款卡
    及密碼供他人使用，而向對方收取報酬，將幫助他人對不特
    定之人為詐欺取財，然仍不違背其本意，而基於幫助詐欺取
    財之犯意，於92年7 月間之某日，在高雄市○○區○○路金
    獅湖旁，將其前於84年12月25日在高雄市三民區灣仔內郵局
    所開立之局號0000000 號、帳號0000000 號帳戶之存摺、提
    款卡及密碼，以新臺幣（下同）1500元之代價賣予「鄭耀宗
    」，並交付之，以此方法幫助「鄭耀宗」從事詐欺取財之犯
    行。而該自稱「鄭耀宗」之成年男子取得上開帳戶後，乃與
    其他真實姓名年籍均不詳之成年人組成犯罪集團，基於共同
    意圖為自己不法之所有之犯意聯絡，於92年9 月27日上午10
    時許，由該集團中不詳之人，偽以中華電信股份有限公司（
    下稱中華電信公司）人員名義，以電話聯絡丙○○，佯稱中
    華電信公司將退還電話保證金17000 元，使丙○○誤以為真
    ，因而陷於錯誤，遂依該不詳人士之指示與該詐欺集團之真
    實姓名年籍均不詳自稱「楊姓工程師」之成年男子聯絡，並
    依指示持其所有提款卡至桃園縣平鎮郵局利用自動提款機操
    作轉帳退還保證金，因而將帳戶內存款59181 元匯至乙○○
    所提供上開灣仔內郵局帳戶，並遭該集團成員以提款卡將上
    開款項提領一空，丙○○始知受騙。
二、案經高雄市政府警察局三民第二分局報請臺灣高雄地方法院
    檢察署檢察官聲請以簡易決處刑，經本院改以通常程序審理
    。
    理  由
壹、程序方面
    本件被告及檢察官對本院所提示證據之證據能力均不爭執，
    本院審酌各該證據作成之情況，認為適當，依刑事訴訟法第
    159 條之5 之規定，均得作為證據。
貳、實體方面
一、訊據被告乙○○固不否認有將上開帳戶以1500元之價格，販
    賣予「鄭耀宗」使用，惟矢口否認有何幫助詐欺及幫助洗錢
    犯行，辯稱：伊因缺錢花用，只有賣郵局的帳戶給該集團，
    並沒有幫助該集團隱匿犯罪所得、洗錢的犯意云云。經查：
(一)上揭事實，業據被害人丙○○於警詢中指述明確，復有郵政
    存簿儲金簿立帳申請書、高雄灣仔內郵局客戶歷史交易清單
    2 紙、中華郵政股份有限公司存簿、郵政儲金自動櫃員機儲
    戶交易明細表4 紙、郵政儲金匯業局存簿劃撥儲金自動櫃員
    機儲戶交易明細表5 紙、丙○○之郵政存簿儲金簿影本等資
    料附卷可稽，足證上開帳戶確係該詐騙集團用以詐騙被害人
    所得之匯款帳戶甚明。
(二)按金融帳戶為個人之理財工具，而政府開放金融業申請設立
    後，金融機構大量增加，一般民眾皆可以存入最低開戶金額
    之方式自由申請開設金融帳戶，並無任何特殊之限制，因此
    一般人申請存款帳戶極為容易而便利，且得同時在不同金融
    機構申請多數存款帳戶使用，並無使用他人帳戶之必要，此
    為一般日常生活所熟知之常識，故除非充作犯罪使用，並藉
    此躲避警方追緝，一般正常使用之存款帳戶，並無向他人租
    用或購買帳戶存摺及提款卡之必要。何況，金融存款帳戶，
    攸關存戶個人財產權益之保障，專屬性甚高，衡諸常理，若
    非與本人有密切關係，不可能提供個人帳戶供他人使用，縱
    有交付個人帳戶予他人使用之特殊情形，亦必會先行瞭解他
    人使用帳戶之目的始行提供，參以坊間報章雜誌及其他新聞
    媒體，對於以簡訊通知中獎、刮刮樂、假中獎真詐財或其他
    類似之不法犯罪集團，經常利用大量收購之他人存款帳戶，
    以隱匿其等詐欺取財犯罪之不法行徑，規避執法人員之查緝
    ，並掩飾、確保因自己犯罪所得之財物，類此在社會上層出
    不窮之案件，亦多所報導及再三披露，是避免此等專屬性甚
    高之物品被不明人士利用為與財產有關之犯罪工具，亦應為
    一般生活認知所應有之認識，又依一般人之社會生活經驗，
    苟見他人不以自己名義申請開戶，反而向人收購金融帳戶供
    己使用，提供帳戶者對於該帳戶是否被供合法使用當有合理
    之懷疑。而本件被告對收購其帳戶之人，僅知其係真實姓名
    年籍均不詳自稱「鄭耀宗」之成年男子，對其確實姓名、住
    居所等相關資料並無所知，且「鄭耀宗」係以提供金錢買受
    被告上開郵局帳戶之存摺、提款卡及密碼使用，業據被告供
    明在卷，顯然有違常情，而被告於提供上開存摺等物給「鄭
    耀宗」使用前，依其社會經驗，應足以預見「鄭耀宗」或他
    人可能將其所提供之帳戶用於掩飾因犯罪所匯入之款項，嗣
    「鄭耀宗」等人果以被告上開帳戶對被害人丙○○詐欺取財
    ，復參以被告於93年2 月20日偵查中亦自承，伊因缺錢花用
    ，「鄭耀宗」是否會將伊帳戶作不法用途，伊沒有想那麼多
    等語（參93年度偵字第427 號卷第27、28頁），益證被告以
    一己之私利，提供自己帳戶供他人使用，其有幫助詐欺之未
    必故意甚為灼然。
(三)綜上，被告於本院審理時猶執以不知「鄭耀宗」之人，是要
    利用其帳戶來犯罪等語置辯，應無足採。本件事證明確，被
    告犯行洵堪認定，應予依法論科。
二、按刑法上之幫助犯，係對於犯罪與正犯有共同之認識，而以
    幫助之意思，對於正犯資以助力，而未參與實施犯罪之行為
    者而言（最高法院75年度臺上字第1509號、84年度臺上字第
    5998號、88年度臺上字第1270號判決參照）；是以，如未參
    與實施犯罪構成要件之行為，且係出於幫助之意思提供助力
    ，即屬幫助犯，而非共同正犯。被告提供上開帳戶之存摺、
    提款卡及密碼予「鄭耀宗」所組成之犯罪集團使用，使該集
    團成員得基於詐欺取財之犯意聯絡，向被害人丙○○施用詐
    術，致使其陷於錯誤，匯款至被告上開帳戶內，而遂行詐欺
    取財之犯行，然被告單純提供帳戶供人使用之行為，並不等
    同於向被害人施以欺罔之詐術行為，且亦無證據證明被告有
    參與詐欺取財犯行之構成要件行為，是被告提供上開帳戶之
    存摺、提款卡及密碼供人使用之行為，對於「鄭耀宗」所組
    成之犯罪集團遂行詐欺取財犯行，資以助力，核其所為，係
    犯刑法第339 條第1 項詐欺取財罪之幫助犯，依刑法第30條
    第2 項規定，按正犯之刑減輕之。又聲請簡易判決處刑書雖
    指被告係刑法第340 條常業詐欺之幫助犯，但公訴人於本院
    審理時業已當庭更正起訴法條為幫助普通詐欺罪，本院自毋
    庸再將起訴法條變更。爰審酌被告將帳戶賣予他人供作詐欺
    之用，造成犯罪偵查困難，幕後犯罪人得以逍遙法外，致使
    此類犯罪手法層出不窮，嚴重危害社會交易秩序與社會治安
    ，惟念及其因缺錢花用，一時失慮而為本件犯行，再衡諸其
    犯罪手段、所生危害、所得利益不多及犯罪後之態度等一切
    情狀，量處如主文所示之刑，並諭知易科罰金之折算標準，
    以示懲儆。
三、公訴意旨另認被告所為，亦犯洗錢防治法第9 條第2 項之幫
    助隱匿重大犯罪所得財物罪。惟查，洗錢防制法所稱之「洗
    錢」行為，並非泛指所有掩飾自己或他人因犯罪所得財物或
    財產上利益之行為，而係指掩飾自己或他人因「重大犯罪」
    所得財物或財產上利益之行為，始足當之，其中所謂之「重
    大犯罪」，洗錢防制法第3 條總共臚列12款項不同類型之犯
    罪行為，必須是因上開犯罪行為（即洗錢防制法第3 條所規
    定之重大犯罪）之犯罪所得之財物或利益，而加以掩飾，始
    構成洗錢防制法上之洗錢行為。而刑法第339 條第1 項之普
    通詐欺罪，並非洗錢防制法第3 條所稱之重大犯罪，是被告
    提供上開銀行帳戶之行為，既非構成幫助常業詐欺罪，亦無
    成立洗錢犯行之可能，自無洗錢防制法第9 條第2 項之適用
    。惟公訴意旨認此部分若成立犯罪，則與前揭論罪科刑部分
    具有想像競合之裁判上一罪關係，爰不另為無罪之諭知。
據上論斷，應依刑事訴訟法應依刑事訴訟法第452 條、第299 條
第1 項前段，刑法第339 條第1 項、第30條、第41條第1 項前段
，罰金罰鍰提高標準條例第1 條前段、第2 條，判決如主文。
本案經檢察官甲○○到庭執行職務。
中　　華　　民　　國　　94　　年　　11　　月　　10　　日
                  刑事第三庭  審判長法　官    張意聰
                                    法　官    施添寶
                                    法  官    錢衍蓁
以上正本證明與原本無異。
如不服本判決，應於判決送達後10日內，向本院提出上訴狀。
中　　華　　民　　國　　94　　年　　11　　月　　10　　日
                                    書記官    鄭淑臻
附錄本案論罪科刑法條全文：
刑法第30條 (從犯及其處罰)
幫助他人犯罪者，為從犯。雖他人不知幫助之情者，亦同。
從犯之處罰，得按正犯之刑減輕之。
刑法第339條 (普通詐欺罪)
意圖為自己或第三人不法之所有，以詐術使人將本人或第三人之
物交付者，處五年以下有期徒刑、拘役或科或併科一千元以下罰
金。
以前項方法得財產上不法之利益或使第三人得之者，亦同。
前二項之未遂犯罰之。
